【裁判字號】    96,訴,546
【裁判日期】    980527
【裁判案由】    侵權行為損害賠償
【裁判全文】
臺灣士林地方法院民事判決               96年度訴字第546號
原      告  人情味小鎮A區公寓大廈管理委員會
法定代理人  李義邦
訴訟代理人  余西鈞律師
被      告  駿億公寓大廈管理維護有限公司
法定代理人  庚○○
訴訟代理人  王富茂律師
複  代理人  王瀅雅律師
            顏瑞成律師
被      告  甲○○
            戊○○
上列當事人間侵權行為損害賠償事件，本院於民國98年5 月8 日
言詞辯論終結，判決如下：
    主  文
被告戊○○、甲○○應連帶給付原告新臺幣柒拾柒萬伍仟元，及
自民國九十六年二月二十四日起至清償日止，按週年利率百分之
五計算之利息。
被告戊○○、駿億公寓大廈管理維護有限公司應連帶給付原告新
臺幣仟肆佰元，暨被告戊○○自民國九十六年二月二十四日起
至清償日止，按週年利率百分之五計算之利息，以及被告駿億公
寓大廈管理維護有限公司自民國九十六年二月二十四日起至清償
日止，按週年利率百分之十五計算之利息。
本判決第一、二項之被告給付總額達到本判決第一項之給付總額
時，全部被告均免給付義務。
原告其餘之訴駁回。
訴訟費用由被告戊○○、甲○○連帶負擔新臺幣壹萬元，由被告
駿億公寓大廈管理維護有限公司負擔新臺幣捌佰元，由原告負擔
新臺幣壹佰元。
本判決第一項於原告以新臺幣貳拾陸萬元供擔保後，得假執行。
本判決第二項於原告以新臺幣壹仟貳佰元供擔保後，得假執行。
但被告駿億公寓大廈管理維護有限公司如以新臺幣仟肆佰元為
原告預供擔保，得免為假執行。
原告其餘假執行之聲請駁回。
    事  實  及  理  由
一、本件原告之法定代理人原為主任委員丙○○，於訴訟進行中
    ，已於民國97年1 月18日改選主任委員為李義邦，有臺北縣
    汐止市公所97年2 月5 日北縣汐民字第0970003040號函影本
    乙紙在卷可稽，並由李義邦聲明承受訴訟，核無不合，應予
    准許。
二、被告戊○○、甲○○經合法通知，均未於言詞辯論期日到場
    ，核無民事訴訟法第386 條各款所列情形，爰依原告之聲請
    ，由其一造辯論而為判決。
三、原告起訴主張：被告駿億公寓大廈管理維護有限公司（下稱
    為駿億公司）係公寓大廈管理條例第41條所指公寓大廈管理
    維護公司，被告甲○○及冒名為林國雄之被告戊○○則為其
    受僱人。茲因被告駿億公司與原告簽訂人情味小鎮Ａ區公寓
    大廈管理委員會委任管理服務契約（下稱為系爭管理服務契
    約），被告駿億公司乃先派任被告甲○○至原告社區擔任總
    幹事，再經被告甲○○推薦，於民國95年8 月將冒名為林國
    雄之被告戊○○派駐原告社區接任總幹事職務。嗣原告依據
    95年11月之管理委員會會議決議，欲將公共基金新臺幣（下
    同）100 萬元定期存款解約並轉存活期存款帳戶，俾便管理
    委員會支用，乃於95年12月1 日指派被告戊○○至台新國際
    商業銀行汐止分行（下稱為台新銀行汐止分行）辦理解約轉
    存事項。詎被告戊○○於95年12月1 日偕同被告甲○○前往
    台新銀行汐止分行，於當日上午10時33分許，由被告戊○○
    將100 萬元定存解約並扣除手續費後，將99萬8795元存入台
    新銀行帳號0000000000000 號「人情味小鎮Ａ區管理委員會
    」帳戶（下稱為系爭帳戶）後，旋即於同日上午11時29分許
    自系爭帳戶提領100 萬元並予侵占入己。且被告戊○○於提
    領100 萬元時，因台新銀行汐止分行要求其出示身分證明，
    乃由被告甲○○代為留存身分資料為憑。則被告戊○○及甲○○顯然共同故意不法侵害原告之權利，應依民法第184 條
    、第185 條之規定，對原告負連帶損害賠償之責。而被告駿
    億公司既為被告戊○○之僱用人，竟疏未對其派駐之受僱人
    盡其管理考核之責，致原告遭受損害，自應依民法第188 條
    及系爭管理服務契約第9 條第2 款及第11條第1 款、第3 款
    ：「乙方（即被告駿億公司）對派駐人員應善盡管理考核之
    責」、「乙方未能善盡管理人應注意義務，致甲方（即原告
    ）權益受侵害，乙方應負損害賠償責任」、「乙方所派駐之
    管理服務人員如侵佔甲方財產，經甲方報案後，乙方應於報
    案後七日內完成賠償程序，逾七日未進行理賠，則以侵占之
    金額百分之十五計算延遲利息」之約定，與被告戊○○負連
    帶賠償責任等語；並聲明：（一）被告應連帶給付原告100
    萬元，及自96年2 月24日起至清償日止，按週年利率15％計
    算之利息。（二）原告願供擔保，請准宣告假執行。
四、被告甲○○、戊○○未於言詞辯論期日到場，亦未提出書狀
    作何聲明或陳述。被告駿億公司則以：被告戊○○為掩飾其
    通緝犯之身分，冒用其妻兄林國雄名義，經其前妻即被告甲○○之介紹，至被告駿億公司應徵面試，而虛偽填載「應徵
    履歷表」、「新進人員會簽單」、「僱用人員契約書」、「
    「任職合約書」、「不加勞、健保申請書」等文件，並偽造
    「臺北縣政府警察局警察刑事紀錄證明」、「勞工保險局勞
    工保險卡」及變造「林國雄」之身分證影本，致被告駿億公
    司誤認被告戊○○為林國雄本人、且素行良好而加以僱用。
    始於95年8 月1 日起，依系爭管理服務契約，指派被告戊○○為原告管理服務人員而擔任社區總幹事之職務。且被告駿
    億公司對於員工之監督考核，已制定員工服務績效考核辦法
    及總幹事甄選標準、總幹事工作職掌等各項規則；並由被告
    駿億公司員工藍李福、藍藝偲負責考評及查核會計財務報表
    。足認被告駿億公司對被告戊○○之選任及監督，確無任何
    疏失，則原告主張被告駿億公司應依民法第188 條之規定，
    與被告戊○○負連帶賠償責任，洵屬無據。又依系爭管理服
    務契約，原告係屬「要派人」，被告駿億公司為「派遣人」
    ，被告戊○○則為「派遣勞工」，是原告與被告駿億公司應
    同時為被告戊○○之僱主，原告對被告戊○○亦應負有指揮
    及監督之職責。再依公寓大廈管理條例第42條及第36條第7
    款、第9 款之規定，公寓大廈管理委員會得委任或僱傭公寓
    大廈管理維護公司或管理服務人員執行管理維護事務，對社
    區之收益、公共基金及其他經費之收支、保管及運用亦有其
    職責。另依系爭管理服務契約第5 條、第9 條約定，原告就
    其要求、指示執行之一般庶務管理服務事項、一切行政、財
    務事項、催徵管理費及所交辦各項社區公共事務之辦理、追
    蹤、列管，會計事務、管理費之收取、日報表及月報表之統
    計、其他文書、會計、財務、出納等業務執行，均有監督權
    。系爭管理服務契約第14條第6 款、第13條更有：「甲方指
    揮調派乙方管理人員所致之損害，乙方自應免責」、「乙方
    就執行本契約所負損害賠償責任，如損害之發生或擴大，甲
    方或甲方人員與有過失者，得減輕或免除賠償責任」之約定
    。而查，本件係因原告社區第10屆管理委員會主委乙○○、
    財務委員丁○○與監察委員己○○意圖不軌，圖謀不法利益
    ，於95年11月假委員會會議決議之名，擬將公共基金100 萬
    元定期存款解約，並轉活期存款予以侵吞，因而於95年12月
    1 日於解約定存登錄單上蓋妥個人保管之印章及社區管委會
    之大章，再派遣被告戊○○至台新銀行汐止分行辦理解約轉
    存事宜，經將扣除手續費之定期存款99萬8795元存入台新銀
    行汐止分行之系爭帳戶後，即折返社區，由乙○○、丁○○
    及己○○協同蓋妥取款憑條，而於當日上午11時29分許，由
    被告戊○○自系爭帳戶提領100 萬元後侵占朋分。則被告駿
    億公司自得依系爭管理服務契約第13條、第14條之約定，主
    張免責或減輕、免除賠償責任。且原告廢弛職務，懈怠其依
    約及依法對被告戊○○及社區各項事務所應負之監督、管理
    與考核等之責任，其顯有故意或重大過失，自應類推民法第
    28條或第188 條之規定，就被告駿億公司所受之損害，與乙○○、丁○○、己○○及被告戊○○、甲○○負連帶賠償責
    任。則被告駿億公司倘有應負之賠償責任，亦得依民法第33
    4 條第1 項之規定與原告應負之債務互為抵銷。再者，系爭
    管理服務契約第12條第2 款約定：「乙方未能善盡管理人應
    注意義務，致甲方權益受侵害時，由乙方按甲方之實際損害
    負賠償之責，其最高金額，以不超過當月服務費百分之二十
    。但其損失財物為金錢者，其每件最高賠償金額以不超過當
    月服務費百分之十為上限」。是除原告得證明被告駿億公司
    就其損害之發生有故意或重大過失外，其所得請求賠償之金
    額應以被告駿億公司每月服務費3 萬4000元之10％為限等語
    ，資為抗辯；並聲明：（一）原告之訴及假執行之聲請均駁
    回。（二）如受不利之判決，願供擔保請准宣告免為假執行
    。
五、經查，下列各項為兩造所不爭執（見本院98年2 月3 日言詞
    辯論筆錄），並有系爭管理服務契約、歸戶查詢資料、台幣
    存款歷史交易明細查詢、應徵履歷表、勞工保險卡、在職保
    證書、警察刑事紀錄證明等件（均影本）為證，復有台新國
    際商業銀行96年8 月29日台新作文字第9612208 號函檢送之
    定期存款解約登錄單、取款憑條及紀錄（均影本）在卷可憑
    ，應與事實相符。
    1.被告駿億公司於95年間，與原告簽訂系爭管理服務契約，
      原告依約應給付被告駿億公司每月服務費3 萬4000元（不
      含保全服務費及營業稅），被告駿億公司並依約將其所僱
      用之員工即被告甲○○派駐為原告之管理服務人員。
    2.被告戊○○為掩飾其通緝犯之身分，冒用其妻兄林國雄之
      名，經被告甲○○之介紹，至被告駿億公司應徵面試，而
      虛偽填載應徵履歷表、新進人員會簽、僱用人員契約書、
      任職合約書、不加勞、健保申請書等文件，並偽造臺北縣
      政府警察局警察刑事紀錄證明、勞工保險局勞工保險卡及
      變造林國雄之身分證影本，致被告駿億公司誤認被告戊○○為林國雄本人、且素行良好而加以僱用。並於被告甲○○離職後，自95年8 月1 日起依系爭管理服務契約指派被
      告戊○○為原告被區管理服務人員而擔任總幹事之職務，
      負責向住戶收取管理費、辦理會計、財務、出納及公共事
      務等業務。
    3.原告為支付社區頂樓排風機工程款，於95年11月間決議將
      公共基金100 萬元定期存款解約，轉存至原告於台新銀行
      汐止分行之系爭帳戶內；並由被告戊○○持定期存款解約
      登錄單交由原告管委會主委乙○○、財務委員丁○○及監
      察委員己○○蓋用「乙○○」、「丁○○」及「人情味大
      廈管理委員會」之印章，俾由被告戊○○辦理解約轉存手
      續。
    4.嗣被告戊○○及甲○○於95年12月1 日上午10時33分許，
      持定期存款解約登錄單至台新銀行汐止分行辦妥解約轉存
      手續後；由被告甲○○、戊○○於同日上午11時29分許，
      持已加蓋「乙○○」、「丁○○」及「人情味大廈管理委
      員會」印章之取款憑條及被告戊○○所保管之系爭帳戶存
      摺，領取系爭帳戶之存款100 萬元。
    5.原告管委會主委乙○○係於96年2 月16日就被告戊○○侵
      占系爭100 萬元存款乙事向臺北縣政府警察局汐止分局社
      后派出所報案。
    6.系爭管理服務契約第12條第2 項但書約定「每件最高賠償
      金額以不超過當月服務費百分之十為上限」，係指每月服
      務費3萬4000 元的10％，也就是3400元。
六、本件經於本院98年2 月3 日言詞辯論期日協商原告與被告駿
    億公司確認爭點為：
    1.原告依民法第184 條、第185 條、第188 條及系爭管理服
      務契約之法律關係，請求被告連帶賠償原告，有無理由？
      被告戊○○、甲○○之連帶賠償責任？
      原告之主委乙○○、財務委員丁○○及監察委員己○○
        是否與被告甲○○、戊○○勾結並共同盜領系爭帳戶10
        0 萬元存款，以侵害被告駿億公司之監督權與委任服務
        報酬請求權，而應類推適用民法第28條或第188 條之規
        定，對被告駿億公司負損害賠償責任？被告駿億公司以
        此所為抵銷之抗辯，有無理由？
      被告駿億公司是否應依民法第188 條之規定負僱用人之
        連帶賠償責任？其就選任受僱人及監督其職務之執行，
        是否已盡相當之注意或縱加以相當之注意而仍不免發生
        損害而得免責？
      被告駿億公司是否應依系爭管理服務契約負賠償責任？
        是否符合系爭契約所規定之免責事由而得免責？
      原告是否與有過失，被告是否得因此減輕或免除責任？
    2.原告如得請求被告駿億公司連帶賠償，所得請求賠償之金
      額若干？
      被告戊○○是否將所提領的存款100 萬元用於支付原告
        應付之工程款項？原告是否未受有損害？
      是否應受系爭管理服務契約第12條第2 項但書約定「每
        件最高賠償金額以不超過當月服務費百分之十為上限」
        之限制？
    以下茲論述之。
  (一)按因故意或過失，不法侵害他人之權利者，負損害賠償責任
    ；故意以背於善良風俗之方法，加損害於他人者亦同，民法
    第184 條定有明文。又數人共同不法侵害他人之權利者，連
    帶負損害賠償責任，民法第185 條亦規定甚明。經查，原告
    為支付社區頂樓排風機工程款，於95年11月間決議將公共基
    金100 萬元定期存款解約，轉存至原告之系爭帳戶內；並由
    被告戊○○持定期存款解約登錄單交由原告管委會主委乙○○、財務委員丁○○及監察委員己○○蓋用「乙○○」、「
    丁○○」及「人情味大廈管理委員會」之印章，俾由被告戊○○辦理解約轉存手續。而被告戊○○及甲○○於95年12月
    1 日上午10時33分許，持解約登錄單至台新銀行汐止分行辦
    妥解約轉存手續後；由被告甲○○、戊○○於同日上午11時
    29分許，持已加蓋「乙○○」、「丁○○」及「人情味大廈
    管理委員會」印章之取款憑條及被告戊○○所保管之系爭帳
    戶存摺，領取系爭帳戶之存款100 萬元各節，已如前述。又
    被告甲○○及戊○○於本件訴訟中雖未到庭，亦未具狀為任
    何陳述；然被告戊○○於被訴偽造文書等即臺灣士林地方法
    院檢察署96年度偵字第15445 號刑事案件偵查中，已供承：
    原告為支付頂樓排風機工程款，指示伊至台新銀行汐止分行
    將系爭定存100 萬元解約，並轉存至系爭帳戶，原告沒有告
    知要領出該款項，但伊有填活存取款條，原告之主委、財委
    及監委也蓋了章；伊於95年12月1 日上午辦妥解約轉存手續
    ，因被告甲○○急需用錢，伊又是通緝犯，乃通知被告甲○○至台新銀行汐止分行，由被告甲○○出示身分證，自系爭
    帳戶領出100 萬元，其中8 、90萬元現金，伊已交予被告甲○○還債使用，另10餘萬元，伊則交給廠商作為工程款之給
    付等語（見卷附臺灣士林地方法院檢察署96年度偵字第1544
    5 號97年6 月18日、97年7 月11日詢問筆錄），並有乙○○
    、丁○○。己○○被訴侵占等罪嫌及被告戊○○、甲○○被
    訴偽造文書等罪嫌之臺灣士林地方法院檢察署96年度偵字15
    445 號不起訴處分書及起訴書影本各乙份存卷為憑。而證人
    即時任原告管委會主任委員之乙○○、財務委員丁○○、監
    察委員己○○經傳亦均否認有共謀或指示被告戊○○為上開
    不法行為之情事（見本院97年1 月15日言詞辯論筆錄）。則
    被告駿億公司抗辯：本件係被告戊○○、甲○○與原告共同
    圖謀不法利益所為云云，實乏所據。並堪認原告主張：被告
    戊○○及甲○○係違法擅自領取原告存款，而不法侵害原告
    之權利，且致原告受有損害，應依民法第184 條、第185 條
    規定，就原告所受損害負共同侵權行為連帶賠償責任等語，
    於法應無不合。至於原告雖主張：因被告戊○○、甲○○上
    開不法行為所受損害即為渠等自系爭帳戶所領取之100 萬元
    云云，然此已為被告駿億公司所否認。且查，被告戊○○於
    上開刑事案件偵查中已陳述：所提領100 萬元於侵占後，有
    將其中10萬餘元連同其個人借得款項用供支付頂樓排風機工
    程款定金22萬5000元，餘款8 、90萬元則交付被告甲○○等
    語（見卷附上開刑事偵查卷97年7 月11日詢問筆錄）；顯見
    被告戊○○亦否認有將存款100 萬元全數侵吞挪用之事實。
    並參酌系爭排風機工程款之定金22萬5000元，已於被告戊○○離職前之95年12月4 日支付乙節，有原告之付款簽收簿影
    本乙紙為憑。證人己○○復證稱：「得標的廠商是社區的廠
    商，林國雄（即被告戊○○）直接用現金付頭期款20萬元（
    應為22萬5000元之誤），所以廠商就沒有表示異議」等語（
    見本院97年1 月15日言詞辯論筆錄）。而時任原告主任委員
    之乙○○更於上開刑事偵查案件中陳述：95年12月1 日被告
    戊○○領走100 萬元之後，有在95年12月4 日支付豪記公司
    頂樓排風機工程第一期頭期款22萬5000元等語（見上開刑事
    偵查卷97年6 月23日詢問筆錄）。另原告亦僅就系爭工程款
    尾款55萬5426元係於96年4 月2 日匯付完畢乙節，提出請款
    單及國內匯款回條（均影本）為憑，未就其已另自公共基金
    中另行支付工程頭期款之主張舉證證明之。從而，被告駿億
    公司抗辯：原告並未受有任何損害云云，固乏所據；惟仍堪
    認原告因被告戊○○、甲○○不法行為所受之損害，應自渠
    等提領款項100 萬元中扣除被告戊○○已支付之頂樓排風機
    工程款22萬5000元。是以，原告依共同侵權行為之法律關係
    ，於請求被告戊○○、甲○○應連帶賠償原告77萬5000元之
    範圍內，應予准許，其超逾部分則屬無據。
  (二)次按，受僱人因執行職務，不法侵害他人之權利者，由僱用
    人與行為人連帶負損害賠償責任，民法第188 條第1 項前段
    定有明文。又原告與被告駿億公司所簽訂系爭管理服務契約
    第11條第1 款、第3 款規定：「乙方未能善盡管理人應注意
    義務或洩漏應保守之秘密，致甲方權益受侵害或所屬區分所
    有權人或住戶權益之情事，乙方應負損害賠償責任，乙方依
    前項規定負損害賠償者，以損害賠償請求權人所受之財物損
    失為原則，並以金錢賠償為限」、「乙方所派駐之管理服務
    人員如侵占、竊占、竊盜甲方或甲方區分所有權人、住戶財
    產，經甲方或甲方區分所有權人、住戶依法報案後，乙方應
    於報案後七日內完成賠償程序，逾七日未進行理賠，則以侵
    占或竊佔之金額百分之十五計延遲利息」，亦有系爭管理服
    務契約影本在卷足稽。經查，被告戊○○確為被告駿億公司
    所僱用，並自95年8 月1 日起依與原告間所簽訂之系爭管理
    服務契約之約定，由被告駿億公司指派為原告社區管理服務
    人員而擔任總幹事之職務，負責向住戶收取管理費、辦理會
    計、財務、出納及公共事務等業務，已如前述。則原告主張
    ：被告駿億公司應依上開規定及系爭管理服務契約之約定，
    就前述被告戊○○因執行職務而不法侵害原告權利所致生之
    損害，負連帶賠償責任等語，即非無據。被告駿億公司雖抗
    辯：伊就選任被告戊○○為受僱人及監督其職務之執行，已
    盡相當之注意，依民法第188 條第1 項但書之規定，應不負
    賠償責任云云。然查，被告駿億公司既為被告戊○○之僱用
    人，縱因被告戊○○於應徵時，冒名為林國雄，虛偽填載應
    徵履歷表、新進人員會簽、僱用人員契約書、任職合約書、
    不加勞、健保申請書等文件，並偽造臺北縣政府警察局警察
    刑事紀錄證明、勞工保險局勞工保險卡及變造林國雄之身分
    證影本等，致誤認被告戊○○為林國雄本人，且素行良好而
    加以僱用，而可認其對選任被告戊○○為僱用人時，已盡其
    注意義務。然其就被告戊○○擔任總幹事而負責向住戶收取
    管理費、辦理會計、財務、出納及公共事務等之職務執行，
    亦應盡其監督查核之責任；且其應為之查核絕非僅單純就被
    告戊○○及原告社區所提供之書面帳冊為形式上核對，更需
    積極由會計財務專業人員主動查訪瞭解原告社區各項款項之
    收支及運用，始得謂已盡其相當注意義務。則被告駿億公司
    雖以證人即其員工藍李福於本院另案即96年度訴字第934 號
    損害賠償事件中證述：95年9 月1 日至95年11月31日是伊負
    責進行原告社區總幹事之考核，並依照員工考核職務辦法確
    實去做，考核時會詢問社區管委會，並翻閱總幹事的勤務日
    記，一般都是看社區的工程，財務方面公司有負責財務的人
    去抽查，於被告戊○○任職期間，原告社區對其印象都很好
    ，事發後被告駿億公司有召開小組會議，並向原告社區管委
    會索取資料等語（見卷附本院96年度訴字第934 號損害賠償
    事件98年3 月20日言詞辯論筆錄影本）；以及同為被告駿億
    公司員工之證人藍藝偲證稱：伊大約一星期會到原告社區一
    次，並請總幹事提出存摺及收據方便對帳，所有的財務報表
    、日報表、月報表應由總幹事做好，委員蓋章後傳真回公司
    ，有時伊會到現場直接去影印，月報表是兩個月做一次，日
    報表一直放在原告社區裡不用傳真回來。原告社區在10月以
    前帳目均正常，11月左右因為要開住戶大會，財務報表較晚
    提出，原告管委會主委表示要等到住戶大會開完會、報告完
    畢後再一起繳報表給伊，95年8 月至10月中去查帳都沒有異
    狀，查帳時有核對憑證，結果收支平衡等語（見卷附同前另
    案筆錄）。並引證負責其公司工作規則、勞動契約修訂、工
    作績效考核辦法及員工在職教育訓練之證人即最佳績效企管
    顧問股份有限公司之負責人鄭國良於同前另案中陳稱：有做
    被告駿億公司幹部訓練、保全員訓練及總幹事訓練，並於95
    年8 月初開始幫被告駿億公司進行員工績效考核辦法，在事
    件發生後之96年1 、2 月間，有陪同被告駿億公司總經理等
    人至原告社區與管委會計對被告戊○○虧空公款之事做檢討
    及處理程序之討論，有看到索取財務、會計、出納的憑證，
    在作業習慣上，會要求總幹事定期提供財務資料傳回公司，
    在95年中至96年初，被告駿億公司藍小姐與總經理有告知被
    告戊○○在原告社區的服務態度頗受該社區主委、管委的讚
    賞，也曾要求公司給予升職及加薪等福利，查訪社區看總幹
    事的服務態度與帳務查核同樣是最基本的動作。藍藝偲有把
    定期查訪查核的帳務資料給伊看，有時伊會抽驗兩個客戶的
    資料等語（見卷附同前另案98年4 月7 日言詞辯論筆錄），
    復提出員工服務績效考核辦法、員工服務績效考核表、總幹
    事甄選標準、總幹事工作執掌、總幹事與管委會職權分界等
    件（均影本），據以抗辯：伊就被告戊○○職務之執行，已
    善盡其監督之注意義務云云。然審酌證人藍藝偲亦證稱：後
    來原告反應100 萬元被盜領，伊就用查帳方式往前推才發現
    總幹事拿走的錢還更多，因為被告戊○○有偷藏一些收據，
    是在管委會拿來一整箱收據後，我才發現有一些沒看到，收
    據是在事發後經過一段時間才拿過來的等語。而證人鄭國良
    則陳稱：於95年中以前及95年中至96年初，並未曾到被告駿
    億公司做過總幹事的在職訓練，95年中以企管顧問的立場，
    對於該個案已檢討針對總幹事在處理帳務方面的流程及查核
    ，應該更加嚴格管控，要加強對於所有應徵人員的經歷、保
    證資料更加落實查核。在工作現場的考核與督導更要加強，
    定期巡迴、與業主溝通及瞭解。又在95年中至96年初，被告
    駿億公司的會計部門告訴我帳務查核的程序一切都正常，伊
    係於案發後再陪同跟原告社區開檢討會議等語（均見卷附同
    前另案言詞辯論筆錄）。再參酌另案受託就原告社區管委會
    帳務進行鑑定之鑑定人朱建州證稱：就原告管委會之相關帳
    冊之異常，伊只需經過詢問、比對存摺與收據，就可以輕易
    發現問題，中間還是要經過加總計算等語（見同前另案98年
    4 月7 日言詞辯論筆錄）。足見被告戊○○自系爭帳戶提領
    100 萬元存款前，就其負責之社區財務帳務管理確已有異常
    侵占之情事，該情事並得經會計專業人員確實檢覈憑證佐以
    詢問查知。然被告駿億公司相關人員竟未能確實進行查核，
    以致無法及時防止被告戊○○再於95年12月1 日擅自提領存
    款之發生。堪認被告駿億公司相關人員對被告戊○○職務之
    執行，縱有進行若干查核考評，亦無非流於形式，實未盡其
    僱用人所應為監督之相當注意義務至明。從而，被告駿億公
    司抗辯：得依民法第188 條第1 項但書之規定免除其僱用人
    之連帶責任云云，洵屬無據。
  (三)被告駿億公司雖另抗辯：原告、被告駿億公司及被告戊○○
    之間，乃派遣勞工之法律關係，故原告與被告戊○○之間，
    亦有僱佣關係，則原告依僱傭關係、公寓大廈管理條例及系
    爭管理服務契約之約定，對被告戊○○亦負有監督之責，原
    告既違反其監督義務，已侵害被告駿億公司之監督權及委任
    服務報酬請求權，亦應類推適用民法第28條、第188 條規定
    ，對被告駿億公司負損害賠償責任，被告駿億公司並得以此
    與原告之損害賠償債權為抵銷。並得依系爭管理服務契約之
    約定主張免責及減輕或免除賠償責任云云。然查，依系爭管
    理服務契第5 條約定：「乙方派駐本社區之負責人總幹事，
    除統籌一切行政、財務事務之管理外... ，尤應執行區分所
    有權人會議決議事項及甲方交辦之各項社區公共事務之辦理
    、追蹤、列管等」、「其他由甲方合理提出之業務範疇事項
    ，經乙方同意後執行之」，第9 條約定：「甲方對派駐人員
    執行業務狀況有監督權，乙方對派駐人員應善盡管理考核之
    責」等語，顯見原告與被告駿億公司已約定原告所享有者，
    乃對被告駿億公司派駐人員交辦執行事項及監督之權利，而
    非課原告就被告戊○○業務執行應盡監督之義務至明。是被
    告駿億公司逕以派遣勞工之雙重勞動關係理論，主張原告對
    被告戊○○亦有應盡之監督義務而未履行云云，顯已違反系
    爭管理服務契約之約定，核應屬無據。至於公寓大廈管理條
    例第36條係就管理委員會職務之規定，管委會依該規定得就
    公寓大廈之收益、公共基金及其他經費為收支、保管及運用
    ，並得就管理服務人為委任、僱傭及監督。另同法第42條則
    係規定公寓大廈管理委員會、管理負責人或區分所有權人會
    議，得委任或僱傭領有中央主管機關核發之登記證或認可證
    之公寓大廈管理維護公司或管理服務人員執行管理維護事務
    。上開規定乃公寓大廈管理條例基於公寓大廈管理委員會特
    殊屬性所賦予其所得執行之職務內容，非謂原告依該等規定
    對被告駿億公司所派駐社區之人員負有任何監督義務。從而
    ，被告駿億公司抗辯：原告因違反其監督義務，已侵害伊之
    監督權及委任服務報酬請求權，應對伊負損害賠償責任，並
    為抵銷抗辯云云，亦乏所據。至於系爭管理服務契約第13條
    、第14條第6 款固規定：「乙方就執行本契約所負損害賠償
    責任，如損害之發生或擴大，甲方或甲方人員或甲方住戶與
    有過失者，得減輕或免除賠償責任」、「免責事由：甲方指
    揮調派乙方管理人員所致之損害」等語。然審酌本件原告損
    害之發生，係因被告駿億公司派駐原告社區之被告戊○○自
    系爭帳戶擅自提領存款之不法行為所致，已如前述。則該損
    害之發生，顯非原告指揮調派被告戊○○所為，原告對被告
    戊○○不法提領款項所致損害發生，自無任何過失可言。則
    被告駿億公司抗辯：原告乃故意或與有過失，而得依系爭管
    理服務契約上開約定免責或減輕賠償責任云云，亦無可採取
    。
  (四)惟查，系爭管理服務契約第12條已約明：「乙方因前條第一
    項所負損害賠償責任，雙方同意依下列方式辦理：一甲方於
    損害發生後依第11條第2 項申報損失，在未超過新台幣伍仟
    元之範圍內，由乙方依據甲方申報損失之金額予以賠償。二
    甲方主張其損害逾前款金額者，於甲方舉證證明其損失財物
    之名稱、數量、進價及總金額後，由乙方按甲方實際損害負
    賠償之責，其最高金額以不超過當月服務費百分之二十。但
    其損失財物為金錢、有價證券、珠寶或其他貴重物品者，其
    每件最高賠償金額以不超過當月服務費百分之十為上限。三
    本條第二款之情形，甲方能證明乙方有故意或重大過失者，
    不受最高賠償金額之限制」等語。則被告駿億公司抗辯：除
    非原告得舉證證明伊就本件損害之發生有故意或重大過失，
    否則縱認伊應負賠償責任，原告所得請求之金額亦應以該月
    服務費3 萬4000元之10％即3400元為限等語，自非無據。且
    查，原告於本件除依系爭管理服務契約主張權利外，雖併依
    民法第188 條僱用人侵權行為責任之法律規定向被告駿億公
    司求償；然按，於侵權行為與與債務不履行之請求權競合時
    ，債權人固非不得擇一行使之，惟關於債務人應負之損害賠
    償責任，若於債務不履行有特別規定，則債權人於依侵權行
    為之規定請求賠償時，除別有約定外，仍應受該特別規定之
    限制（最高法院92年度台上字第2406號判決意旨參照）。且
    審酌系爭管理服務契約之上開限制責任之約定，顯然兩造已
    有將被告駿億公司之賠償責任，限縮於其有故意或重大過失
    時，始需就超逾限制責任之實際損害全額賠償之合意。則於
    原告依據侵權行為法律關係請求時，自仍應有系爭管理服務
    契約限制責任約定之適用，以避免該契約限制責任之特別約
    定成為具文，而有違兩造締約之真意。又審酌有關財務帳冊
    之查核事涉專業，是原告就其受僱人戊○○所執行財務會計
    管理職務之監督固有所疏失，然所欠缺者，顯然並非一般人
    之注意義務，尚難以重大過失相責。從而，原告請求被告駿
    億公司與被告戊○○連帶賠償之金額，自應受系爭管理服務
    契約約定之限制，而以3400元為限，亦堪予認定。
  (五)再查，系爭管理服務契約第11條第3 款確約定：「乙方所派
    駐之管理服務人員如侵占、竊占、竊盜甲方或甲方區分所有
    權人、住戶財物，經甲方或甲方區分所有權人、住戶依法報
    案後，乙方應於報案後七日內完成賠償程序，逾七日未進行
    理賠，則以侵占或竊占金額百分之十五計延遲利息」等語，
    有系爭管理服務契約影本乙份在卷足據。而原告係於96年2
    月16日就本件侵占存款事件至台北縣政府警察局汐止分局社
    后派出所報案乙節，已如前述。從而，原告請求被告駿億公
    司就其應賠付之金額，應加計自96年2 月24日起至清償日止
    ，按週年利率15％計算之遲延利息，核屬有據。惟原告與被
    告駿億公司於系爭管理服務契約之上開約定，實無約束非契
    約當事人之被告戊○○、甲○○之效力。則原告對被告戊○○、甲○○主張侵權行為損害賠償責任所得請求之遲延利息
    ，仍應依民法第213 條第2 項及第233 第1 項前段之規定，
    自原告損害發生時即95年12月1 日起，按週年利率5 ％計算
    。則原告請求被告戊○○及甲○○應自96年2 月24日起至清
    償日止給付遲延利息，固堪准許，然其利率則應按週年利率
    5％計算，其超逾部分之請求則屬無據。
七、綜上，原告於(一)依侵權行為之法律關係，請求被告戊○○、
    甲○○連帶給付原告77萬5000元，及自96年2 月24日起至清
    償日，按週年利率5 ％計算之利息，(二)依系爭管理服務契約
    及民法第188 條之規定，請求被告駿億公司與戊○○連帶給
    付原告3400元，暨被告駿億公司自96年2 月24日起至清償日
    止，按週年利率15％計算之利息及被告戊○○自96年2 月24
    日起至清償日止，按週年利率5 ％計算之利息之範圍內，為
    有理由，應予准許；逾此部分，為無理由，應予駁回。又上
    開(一)、(二)債務間應有不真正連帶之法律關係，則於被告給付
    總額達上述(一)所命被告戊○○、甲○○給付之總額時，全部
    被告均應免其給付義務。另原告與被告駿億公司陳明願供擔
    保，聲請宣告假執行或免為假執行，經核原告勝訴部分，合
    於法律規定，爰分別酌定相當之擔保金額宣告之；原告其餘
    假執行之聲請，因訴之駁回而失所依據，不予准許。併依職
    權確定本件訴訟費用為1 萬900 元，應由被告戊○○、甲○○連帶負擔1 萬元，由被告駿億公司負擔800 元，由原告負
    擔100 元。
八、因本件事證已臻明確，兩造其餘主張、陳述及所提之證據，
    經審酌均與判決結果不生影響，爰不一一論列，附此敘明。
九、據上論結，原告之訴為一部有理由，一部無理由，依民事訴
    訟法第385 條第1 項前段、第79條、第85條第2 項、第87條
    、第390 條第2 項、第392 條判決如主文。
中    華    民    國    98    年    5     月    27    日
                  民事第二庭  法  官  李瑜娟
以上正本證明與原本無異。
如對本判決上訴，應於判決送達後20日內向本院提出上訴狀。
中    華    民    國    98    年    6     月    1     日
                              書記官  李秀蘊


司法院資訊處製作；財團法人民間司法改革基金會備份。
